【裁判字號】    98,交抗,2740
【裁判日期】    981130
【裁判案由】    違反道路交通管理處罰條例
【裁判全文】
臺灣高等法院交通事件裁定            98年度交抗字第2740號
抗   告   人
即原處分機關  交通部公路總局臺北區監理所蘆洲監理站
受  處 分 人  甲○○
上列抗告人因受處分人違反道路交通管理處罰條例案件，不服臺
灣板橋地方法院，中華民國98年9 月21日所為裁定（98年度交聲
字第3209號，原處分案號：交通部公路總局臺北區監理所蘆洲監
理站98年1 月22日北監蘆字第裁46-C00000000號），提起抗告，
本院裁定如下：
    主  文
原裁定撤銷。
異議駁回。
    理  由
一、原裁定意旨略以：受處分人甲○○確有飲用酒類或其他類似
    物後，其吐氣所含酒精濃度超過每公升0.37毫克仍駕車之行
    為，原處分裁處罰鍰新台幣15,000元，及施以道路交通安全
    講習，並無不當，惟受處分人於違規時，雖未持有普通輕型
    機器腳踏車駕駛執照，惟其當時持有普通大貨車駕駛執照，
    依道路交通安全規則第61條第1項3款規定得駕駛小型車、輕
    型機器腳踏車，是本件尚未有無照駕駛之情事，而受處分人
    既係騎乘普通輕型機器腳踏車而有呼氣酒精濃度超過規定標
    準之違規行為，自僅能吊扣其普通輕型機器腳踏車駕駛執照
    ，原處分機關未審酌新修正之道路交通管理處罰條例第68條
    之規定，於系爭裁決書裁罰主文第一項記載以「罰鍰新臺幣
    壹萬伍仟元整，吊扣駕駛執照12個月，施以道安講習。罰鍰
    和駕駛執照限於98年02月21日前繳納、繳送」，就吊扣駕駛
    執照部分，未依受處分人查獲酒駕時所駕駛車輛種類載明吊
    扣何種類級駕駛執照，容有瑕疵，因而將原處分撤銷，並自
    為裁定：受處分人汽車駕駛人酒精濃度超過規定標準，處罰
    鍰15,000元，及吊扣普通輕型機器腳踏車駕駛執照12個月，
    並施以道路交通安全講習。
二、按受處分人不服道路交通管理處罰條例第8 條所定主管機關
    所為之處罰者，得於接到裁決書之翌日起20日內，向管轄地
    方法院聲明異議，道路交通管理處罰條例第87條第1 項定有
    明文；又交通法庭認聲明異議不合法律上之程式，且無從補
    正者，應以裁定駁回之，道路交通案件處理辦法第18條亦定
    有明文。故受處分人自應於上開規定之期間內向法院聲明異
    議，倘受處分人逾期異議，即於法不合，法院自應裁定駁回
    。另依道路交通管理處罰條例第87條規定向管轄法院聲明異
    議之期間，自裁決送達之翌日起算，並得依法扣除在途期間
    ，道路交通案件處理辦法第12條亦定有明文。而當事人非居
    住於處罰機關所在之鄉、鎮、市（包括縣轄市、省轄市及院
    轄市），但居住於受理聲明異議案件法院之管轄區域者，依
    法院訴訟當事人在途期間標準第2條第1款中之「地方法院在
    途期間」欄所載日數，扣除在途期間，法院訴訟當事人在途
    期間標準第4條第1款第2目亦規定甚明。
三、經查：受處分人甲○○於於民國98年1月7日晚間10時30分許
    ，持普通大貨車駕駛執照，於酒後騎乘車牌號碼DKO-246 號
    輕型機器腳踏車，行經臺北縣五股鄉○○○路與五權三路交
    岔路口時，因有「汽車駕駛人酒精濃度超過規定標準」（呼
    氣酒精濃度0.37mg/l）之違規行為，經警當場填製舉發通知
    單，嗣於98年1 月22日交通部公路總局臺北區監理所蘆洲監
    理站以北監蘆字第裁46-C00000000號違反道路交通管理事件
    裁決書據以裁決，依道路交通管理處罰條例第35條第1項第1
    款，違反道路交通管理事件統一裁罰基準及處理細則第43條
    、第44條及第67條等規定裁處受處分人罰鍰15,000元整，吊
    扣駕駛執照12個月，施以道安講習，並於98年1 月22日由受
    處分人收受，即發生送達效力，此有上揭違反道路交通管理
    事件裁決書及送達證書在卷可稽（見原審卷第12頁至第13頁
    ）。是受處分人如對原處分機關是項裁決不服而欲提起異議
    者，依首開說明，以法定聲明異議期間20日加計在途期間 2
    日後，計至98年2 月13日，其異議期間即已屆滿。然受處分
    人遲至98年8 月25日始具狀向原處分機關聲明異議，有原處
    分機關收狀登記章可稽（見原審卷第4 頁），是受處分人對
    於原處分機關之異議聲明顯已逾越法定不變期間，其聲明異
    議不合法律上之程式，且無從補正。原審誤以受處分人之聲
    明異議程序合法，而撤銷原處分，而為實體裁定，於法顯有
    違誤。抗告意旨執此指摘原裁定不當，為有理由。依「先程
    序後實體」之法理，本件異議程序既不合法定程式，法院即
    毋庸審酌實體事項之有無理由。原裁定既有上述可議，即應
    由本院將原裁定撤銷，並駁回受處分人在原審之聲明異議。
據上論斷，應依道路交通案件處理辦法第26條，刑事訴訟法第41
3條，裁定如主文。
中    華    民    國    98    年    11    月    30    日
                  刑事第二十庭審判長法  官  楊貴雄
                                    法  官  許必奇
                                    法  官  周明鴻
以上正本證明與原本無異。
不得再抗告。
                                    書記官  郭彥琪
中    華    民    國    98    年    12    月    2     日


司法院資訊處製作；財團法人民間司法改革基金會備份。
